【裁判字號】    89,婚,225
【裁判日期】    900315
【裁判案由】    確認婚姻不成立等
【裁判全文】
臺灣基隆地方法院民事判決    八十九年度婚字第二二五號
    原      告  甲○○
    訴訟代理人  林世芬律師
    被      告  乙○○      住.
右當事人間確認婚姻不成立等事件，本院判決如左：
    主      文
確認原告與被告間之婚姻不成立。
訴訟費用由被告負擔。
    事      實
甲、原告方面：
  一、聲明：如主文所示。
  二、陳述：兩造原於民國八十六年十月五日結婚，惟婚後因個性不合而於八十七年
      九月四日協議離婚，惟被告嗣後期冀重修舊好，原告一時心軟未予拒絕，兩造
      遂又於八十八年一月間同居共同生活，嗣因原告懷有被告之骨肉，被告遂於同
      年九月間提議填寫結婚證書，且將結婚日期登載為該月十九日，並於十月七日
      持往戶政事務所辦理結婚登記。惟兩造並未舉行任何結婚公開儀式，亦即無結
      婚之事實，僅在戶籍上為結婚之登記，是兩造間婚姻關係自不成立，為此提起
      本件訴訟，請求判決如訴之聲明。
  三、證據：提出戶籍謄本、結婚證書各一件為證。
乙、被告方面：
  一、聲明：請求法院為適當之判決。
  二、陳述：兩造婚後常起齟齬，遂於八十七年九月四日協議離婚，但事後深感後悔
      ，遂仍同居於基隆及彰化二地，爾後原告懷孕，兩造遂合意再行婚約，但因當
      時離婚之事，知情者並不多，故未再舉行結婚儀式，即前往辦理結婚登記。
    理      由
一、按關於訴訟上自認及不爭執事實之效力之規定，在撤銷婚姻、離婚或夫妻同居之
    訴，於撤銷婚姻、離婚或拒絕同居之原因、事實，不適用之；在婚姻無效或確認
    婚姻成立或不成立之訴，於婚姻無效或不成立及婚姻有效或成立之原因、事實，
    不適用之，民事訴訟法第五百七十四條第二項定有明文。但法院非不得以此自認
    或不爭執之情形，為其依自由心證判斷事實真偽之資料（最高法院二十九年上字
    第五六號判例參照），合先敘明。
二、再按結婚應有公開儀式及兩人以上之證人，民法第九百八十二條第一項定有明文
    ，又結婚不具備民法第九百八十二條第一項之方式者無效，同法第九百八十八條
    第一款亦規定甚明。經查原告主張兩造於八十八年九月十九日並未舉行公開儀式
    ，即於同年十月七日日前往戶政機關辦理結婚登記之情事，業據被告自承，且有
    戶籍謄本、結婚證書各一件在卷足憑，應堪信為真實，足見兩造僅在戶籍上為結
    婚之登記，而有婚姻之形式，未依民法第九百八十二條之規定舉行公開儀式，亦
    即無結婚之事實。從而原告請求確認兩造間之婚姻不成立，為有理由，應予准許
    。
三、據上論結，本件原告之訴為有理由，依民事訴訟法第七十八條，判決如主文。
中      華      民      國     九十     年      三      月     十五     日
~B臺灣基隆地方法院民事庭
~B        法  官  林李達
右為判決正本係照原本作成。
對於本件判決如有不服，應於收受送達後廿日內向本院提出上訴書狀，上訴於台灣高
等法院，並按他造當事人之人數附具繕本。
中      華      民      國     九十     年      三      月    二十一    日
~B        書記官  李繼業


司法院資訊處製作；財團法人民間司法改革基金會備份。
